臺灣高等法院高雄分院刑事判決　　　　 94年度上訴字第904號
上　訴　人　臺灣高雄地方法院檢察署檢察官
上　訴　人
即　被　告　丙○○
指定辯護人　洪幼珍　律師
上　訴　人
即　被　告　丁○○
上列一被告
選任辯護人　呂郁斌律師
上列上訴人等因被告等強盜案件，不服臺灣高雄地方法院94年度
訴字第751 號中華民國94年5 月9 日第一審判決（起訴案號：臺
灣高雄地方法院檢察署94年度偵字第2114號），提起上訴，本院
判決如下：
     主  文
原判決撤銷。
丙○○、丁○○共同連續意圖為自己不法之所有，攜帶兇器，以
強暴至使不能抗拒，而取他人之物，各處有期徒刑玖年，未扣案
之西瓜刀壹支、口罩貳個、半罩式安全帽貳頂，均沒收。
     事  實
一、丙○○與丁○○共同意圖為自己不法之所有，並基於概括犯
    意之聯絡，攜帶丙○○所有，客觀上對於人體安全構成威脅
    ，可供兇器使用之西瓜刀1 支，並由丙○○將丁○○所有之
    MOQ-098 號重型機車之車牌號碼，以膠帶粘貼遮住，而由丁○○騎乘該機車，搭載丙○○，均頭戴半罩安全帽及戴口罩
    ，以避免被認出，連續於附表所示之時間、地點以強暴方法
    ，至使被害人不能抗拒，而取被害人之財物（詳如附表一所
    示）。嗣經被害人劉怡妏、甲○○、乙○○、林倢妏分別報
    案，經警循線查獲。
二、案由高雄縣政府警察局移送臺灣高雄地方法院檢察署檢察官
    偵查起訴及移送併案審理。
     理  由
一、訊據上訴人即被告丙○○、丁○○對於上開如附表所示之連
    續強盜之事實，坦承不諱，核與證人即被害人劉怡妏、甲○○、乙○○、林倢妏於原審偵審中之結證及警詢時之陳述被
    害情節相符。證人乙○○因受被告丁○○之施強暴，而受有
    臉部、雙手及雙膝多處擦傷之傷害，並有瑞生醫院出具之診
    斷證明書附卷可稽（警卷第41頁）。被告丙○○、丁○○將
    向被害人劉怡妏強盜所得之國際牌X300型行動電話機（序號
    000000000000000）1支，出售與高雄縣鳳山市○○路402 號
    帝威二手行動電話店之林琇卿，林琇卿再轉售與吳建廷等情
    ，亦據證人林琇卿、吳建廷於檢察官偵查中具結證實（94年
    度偵字第2114號卷第56頁），復有被害人劉怡妏出具之贓物
    認領保管單在卷足憑（警卷第60頁）。被告丙○○、丁○○
    於原審法院審理中，與被害人乙○○、劉怡妏、甲○○達成
    民事和解，賠償被害人等之損害，乙○○撤回傷害之告訴，
    亦有撤回告訴狀1 紙及和解書3 份附卷可佐。是被告丙○○
    、丁○○之自白，與事實相符，事證明確。
二、按被告以外之人於偵查中向檢察官所為之陳述，除顯有不可
    信之情況者外，得為證據，刑事訴訟法第159 條之1 第2 項
    定有明文。證人即被害人劉怡妏、甲○○、乙○○及證人林
    琇卿、吳建廷於偵查中向檢察官之陳述，均經具結，並無顯
    不可信之情況，依上開規定，自得為證據。又證人即被害人
    劉怡妏等4 人於警詢時之陳述，雖屬於審判外之言詞陳述，
    而有刑事訴訟法第159 條第1 項之情形，惟當事人及被告之
    辯護人並未於言詞辯論終結前聲明異議，依刑事訴訟法第15
    9 條之5 第2 項規定，自亦得採為認定事實之證據。
三、又查，被告2 人強盜所使用之西瓜刀，雖未扣案，然被告2
    人及被害人劉怡妏、甲○○、乙○○、林倢妏均陳明係西瓜
    刀，參以被害人乙○○、劉怡妏所繪製之刀型草圖（原審卷
    第138 、139 頁）以觀，被告2 人強盜時所使用者確為西瓜
    刀無訛。依劉怡妏、乙○○、甲○○所證，西瓜刀之刀刃長
    約25公分至30公分。按西瓜刀鋒利異常，為眾所週知之事，
    隨時可用以攻擊人體，造成傷亡，其為兇器甚明。
四、查被告丙○○、丁○○意圖為自己不法之所有，攜帶兇器，
    以強暴至使被害人等不能抗拒，而取被害人等之物，核其所
    為，均有犯刑法第330 條第1 項之攜帶兇器強盜既遂罪（附
    表一編號1 、2 、4 部分），及同法條第2 項、第1 項之攜
    帶兇器強盜未遂罪（附表一編號3 部分，被告等施強暴，使
    被害人倒地後，即中止強盜行為，為中止犯）。被告2 人就
    上開強盜行為，有犯意聯絡及行為分擔，均為共同正犯。被
    告等所犯三次強盜既遂罪及一次強盜未遂罪，時間緊接，犯
    同一之罪名，顯係基於概括犯意，反覆為之，為連續犯，應
    依刑法第56條規定，以連續攜帶兇器強盜既遂一罪論，並加
    重其刑。附表編號4 所示之強盜行為，雖未經檢察官起訴，
    因與起訴部分，有連續犯之裁判上一罪關係，為起訴效力所
    及，本院自應併予審理。
五、原審論處被告丙○○、丁○○罪刑，固無不合，惟(一)未及就
    上開為起訴效力所及之行為部分，一併審理，(二)就附表一編
    號3 認係非中止犯為普通未遂犯，尚有未洽。被告2 人上訴
    意旨以原判決量刑過重指摘原判決不當，雖無理由（被告等
    所犯之罪，其法定刑為7 年以上15年以下有期徒刑，連續犯
    得加重其刑至2 分之1 ，原判決量處有期徒刑8 年，顯無過
    重），惟檢察官上訴意旨以原判決未將上開為起訴效力所及
    之部分一併論判不當等情，為有理由，應由本院將原判決撤
    銷改判。爰審酌被告丙○○、丁○○2 人均正值青年，不思
    以正當方式謀生，竟於夜間持刀連續對落單之機車駕駛人施
    強暴強取財物，危害社會秩序非輕，姑念強盜所得財物不多
    ，犯罪後坦承犯行，頗表悔意，並已與被害人等成立和解，
    賠償損害等一切情狀，均量處如主文所示之刑。未扣案之西
    瓜刀1 把、口罩2 個、半罩式安全帽2 頂，分別為被告2 人
    所有，供犯罪所用之物，已據被告2 人所供承，因不能證明
    已滅失，均依刑法第38條第1項第2款規定宣告沒收。
六、末查，(一)警方因被害人劉怡妏、甲○○之報案，循線查悉涉
    案者為被告丙○○、丁○○，而向檢察官聲請簽發拘票，拘
    提被告2 人到案，被告2 人於到案後，自行供出另涉犯強盜
    被害人乙○○、林倢妏部分行為，此部分雖該當自首規定，
    但此部分因與先前之強盜犯行，有連續犯之裁判上一罪關係
    ，此前之強盜犯行，係警方先已查悉，故被告2 人事後所供
    同一罪之部分行為，即不能就全部犯行依自首規定，減輕其
    刑。被告丁○○之辯護人指稱應就被告自行供出之犯行部分
    ，適用自首規定減輕其刑，尚非可採。(二)按刑法第59條規定
    犯罪情狀可憫恕者，得酌量減輕其刑，必須犯罪另有特殊之
    原因與環境，在客觀上足以引起一般同情，認為即予宣告法
    定低度刑期尤嫌過重者，始有其適用，是為此項裁量減刑時
    ，必須就被告全部犯罪情狀予以審酌，在客觀上是否有足以
    引起社會上一般人之同情，而可憫恕之情形，始稱適法（最
    高法院88年度台上字第6683號判決要旨參照）。本案被告2
    人僅因缺錢花用，即持刀連續強盜他人財物，危害社會秩序
    非輕，客觀上顯難引起社會上一般人之同情，而有可憫恕之
    處。辯護意旨聲請依刑法第59條規定酌減其刑，自不能准許
    。
七、檢察官上訴意旨另以：如附表二編號1 、2 所示之犯行部分
    ，係與上開論罪部分，有連續犯之裁判上一罪關係，原審法
    院未併予審理，其判決不當等情。經查：
  (一)附表二編號1 所示部分：訊據被告丙○○、丁○○均否認有
    此部分犯行，均辯稱：伊等係持西瓜刀為行搶工具，未曾使
    用手槍等語。證人即被害人黃清亮於警詢時，指認警方拍攝
    被告2 人之照片，雖證稱：「丁○○是持槍歹徒，丙○○為
    持西瓜刀之歹徒」等語（94年度核退偵字第252 號卷第21頁
    ），然與被告等之由丁○○騎乘機車，由丙○○持西瓜刀下
    車強取被害人財物之強盜方式不同，且並無「手槍」可資佐
    證，自不能僅以被害人片面而尚有瑕疵之陳述，即認被告等
    有此部分犯行。
  (二)附表二編號2 所示之部分：此部分事實，僅有被告2 人之自
    白，並無被害人陳述被害之事實經過。按「被告或共犯之自
    白，不得作為有罪判決之唯一證據，仍應調查其他必要之證
    據，以察其是否與事實相符」，刑事訴訟法第156 條第2 項
    定有明文。此部分之事實，僅有被告2 人之自白，並無其他
    必要之證據，自無從審察其自白是否與事實相符，顯屬不能
    證明被告2人有此部分之犯罪。
  (三)綜上所，此部分不能證明被告2 人犯罪，與起訴部分即無
    連續犯之裁判上一罪關係，非起訴效力所及，原審法院未併
    予審理，並無不當。檢察官此部分上訴，為無理由，因原判
    決已撤銷改判，故不另為駁回上訴之諭知。
八、臺灣高雄地方法院檢察署移送併辦之該署94年度核退偵字第
    421 號案，其中如附表二編號2 所示之部分強盜事實，因與
    上開論罪部分並無連續犯之裁判上一罪關係，又未經起訴，
    本院不能併予判決，應由檢察官另行偵辦。
據上論斷，應依刑事訴訟法第369 條第1 項前段、第364 條、第
299 條第1 項前段、刑法第28條、第56條、第330 條第1 項（第
321 條第1 項第3 款）、第38條第1項第2款，判決如主文。
本案經檢察官陳宗吟到庭執行職務。
中　　華　　民　　國　　94　　年　　9 　　月　　27　　日
                  刑事第八庭    審判長法  官  惠光霞
                                      法  官  蔡國卿
                                      法  官  洪慶鐘
以上正本證明與原本無異。
如不服本判決應於收受本判決後10日內向本院提出上訴書狀，其
未敘述上訴理由者，並得於提起上訴後10日內向本院補提理由書
狀（均須按他造當事人之人數附繕本）「切勿逕送上級法院」。
中　　華　　民　　國　　94　　年　　9 　　月　　28　　日
　　　　　　　　　　　　　　　　　　　書記官  呂素珍
附錄本判決論罪科刑法條：
中華民國刑法第330條第1項：
犯強盜罪而有第321 條第1 項各款情形之一者，處7 年以上有期
徒刑。
中華民國刑法第321條第1項、第3款：
犯竊盜罪而有左列情形之一者，處6 月以上、5 年以下有期徒刑
：
三  攜帶兇器而犯之者。
                                                      K
